【裁判字號】    94,上,501
【裁判日期】    950829
【裁判案由】    清償連帶保證債務
【裁判全文】
臺灣高等法院民事判決                   94年度上字第501號
上  訴  人  乙○○
被 上 訴人  甲○○
訴訟代理人  李志聖律師
複 代 理人  姜禮增律師
上列當事人間清償連帶保證債務事件，上訴人對於中華民國94年
4月28日臺灣板橋地方法院93年度再字第7號第一審判決提起上訴
，本院於95年8月15日言詞辯論終結，判決如下：
    主  文
原判決廢棄。
    事實及理由
一、被上訴人主張：上訴人以「被上訴人以連帶保證人之身分，
    擔保訴外人鄭美雲，向上訴人借得新台幣（以下同）200 萬
    元，並交付鄭美雲書立，被上訴人為連帶保證人，載明『茲
    向乙○○自中華民國86年6月26日至87年6月26日止借款 200
    萬元』之借據，惟屆期未清償」為由，聲請原法院於民國91
    年12月31日核發91年度促字第96714 號支付命令（下稱系爭
    支付命令），惟上訴人聲請系爭支付命令所依據之連帶保證
    關係，業經原法院於90年6月15日以89年度訴字第213號判決
    「確認甲○○（即被上訴人）與乙○○（即上訴人）間就乙
    ○○與第三人鄭美雲間自86年6月26日起，至87年6月26日止
    借款200 萬元之消費借貸所為之連帶保證關係不存在」確定
    ，上訴人就同一法律關係，再聲請核發系爭支付命令，係違
    反一事不再理原則，有民事訴訟法第496條第1項第1款、第1
    2 款之再審事由，爰提起本件再審之訴等情。求為命：(一)原
    法院於91年12月31日所發91年度促字第96714 號確定支付命
    令廢棄。(二)上訴人前項支付命令之聲請駁回（原審為被上訴
    人勝訴之判決。上訴人聲明不服）。並答辯聲明：上訴駁回
    。
二、上訴人則以：系爭支付命令於原法院92年4 月28日核發確定
    證明書時已確定，被上訴人遲至93年7 月12日始提起再審，
    已逾30日之不變期間。又被上訴人前以系爭支付命令有適用
    法規顯有錯誤之事由提起再審，業經本院93年度再抗字第58
    號裁定駁回，茲被上訴人以同一事由對系爭支付命令提起本
    件再審之訴，與民事訴訟法第498條之1規定有違等語，資為
    抗辯。
三、按債務人對於支付命令未於法定期間合法提出異議者，支付
    命令與確定判決有同一之效力；前項支付命令有民事訴訟法
    第496條第1項之情形者，得提起再審之訴，並以原支付命令
    之聲請視為起訴，民事訴訟法第521條第 1、2項分別定有明
    文。又民事訴訟法第521條第2項所以規定以原支付命令之聲
    請視為起訴者，旨在便於前程序之再開或續行也；此項視為
    起訴之規定，必須再審之訴合法並有再審理由時，始有其適
    用。法院認債務人提起之再審之訴為不合法者，應以裁定駁
    回之；如認其再審之訴為無再審理由者，應以判決駁回之。
    必須法院認再審之訴為有再審理由，始生債權人原支付命令
    之聲請視為起訴之效力，此時再開視為起訴之訴訟程序。
四、查原法院認被上訴人提起本件再審之訴具備合法及有再審理
    由之要件，依上揭說明，即應就起訴之訴訟程序再開，進入
    本案之程序為審理，然原法院未察，未定期間命被上訴人補
    繳起訴之裁判費，亦未命進入本案之程序為審理，即將上開
    已確定之支付命令廢棄，其所踐行之程序顯有重大瑕疵，自
    有未合。上訴人意旨雖未論及於此，惟原判決既有不當，本
    院自仍應將原判決廢棄，發回原法院重為審理之必要。
五、據上論結，本件上訴為有理由，爰判決如主文。
中    華    民    國    95    年    8     月    29    日
                    民事第五庭
                        審判長法  官  林丁寶
                              法  官  陳博享
                              法  官  蔡芳齡
正本係照原本作成。
如不服本判決，應於收受送達後20日內向本院提出上訴書狀，其
未表明上訴理由者，應於提出上訴後20日內向本院補提理由書狀
（均須按他造當事人之人數附繕本）上訴時應提出委任律師或具
有律師資格之人之委任狀；委任有律師資格者，另應附具律師資
格證書及釋明委任人與受任人有民事訴訟法第466條之1第一項但
書或第二項（詳附註）所定關係之釋明文書影本。
中    華    民    國    95    年    9     月    5     日
                              書記官  蔡錦輝
附註：
民事訴訟法第四百六十六條之一（第一項、第二項）：
對於第二審判決上訴，上訴人應委任律師為訴訟代理人。但上訴
人或其他法定代理人具有律師資格者，不在此限。
上訴人之配偶、三親等內之血親、二親等內之姻親，或上訴人為
法人、中央或地方機關時，其所屬專任人員具有律師資格並經法
院認為適當者，亦得為第三審訴訟代理人。


司法院資訊處製作；財團法人民間司法改革基金會備份。
